---
title: "03_clustering_LCP"
output: html_document
---

```{r setup}
# on fait en sorte que le wd soit bon aussi quand on exécute chunk by chunk
if (interactive()) {
  setwd(rprojroot::find_rstudio_root_file())
}
```

```{r, include=FALSE}
# chargement des librairies
library(ggplot2)
library(dplyr)
library(tidyr)
library(lubridate)
library(openair)
library(foehnix)
library(mclust)
# paramètres pour l'exécution du code
savefig = TRUE
figpath <- "./outputs/figures/clustering_LCP/"
```

```{r}
# chargement des functions
source("./R/functions/clustering_functions.R")
```

# 1) Chargement des données

```{r}
#load data
meteoCO2 <- readRDS("./data/processed/df_meteoCO2_LCP.rds")

# on supprime les lignes où on a des na
meteoCO2 <- meteoCO2 %>%
  filter(!is.na(t2m) & !is.na(relative_humidity) & 
           !is.na(surfacepressure) & !is.na(ssrd) & 
           !is.na(windu) & !is.na(windv) & 
           !is.na(totalprecipitation) & !is.na(wd) & !is.na(ws) & !is.na(CO2_dry_corr_cal))

# dates de début et de fin
print(paste("Date début:", min(meteoCO2$date)))
print(paste("Date fin:", max(meteoCO2$date)))

# nombre de jours où on a au moins une ligne
print(paste("Nombre de jours:", n_distinct(as.Date(meteoCO2$date))))
```

```{r}
# on charge les jours de vents faibles
jours_vent_faible <- read.csv("./data/processed/jours_vent_faible_LCP.csv")
matins_vent_faible <- read.csv("./data/processed/jours_vent_faible_matin_LCP.csv")
soirs_vent_faible <- read.csv("./data/processed/jours_vent_faible_soir_LCP.csv")

jours_vent_faible$date <- as.Date(jours_vent_faible$date)
matins_vent_faible$date <- as.Date(matins_vent_faible$date)
soirs_vent_faible$date <- as.Date(soirs_vent_faible$date)
```

# 2) Désaisonnalisation

```{r}
# variables à désaisonnaliser
vars_to_deseasonalize <- c("CO2_dry_corr_cal", "t2m")
# ajout de time (temps en années pour la régression)
meteoCO2 <- meteoCO2 %>%
  mutate(time = as.numeric(difftime(date, min(date), units = "days")) / 365.25)
# désaisonnalisation
res <- fit_regression_multi(meteoCO2, vars_to_deseasonalize, trend = TRUE)
meteoCO2 <- res$data
coeffs_reg <- res$models
## du coup ça ajoute les colonnes _modeled et _ano
```

```{r}
meteoCO2_DJF <- meteoCO2 %>%
  filter(saison == "DJF")

rm(meteoCO2, res, coeffs_reg)

# nb de jours 
print(paste("Nombre de jours DJF:", n_distinct(as.Date(meteoCO2_DJF$date))))
```

# 3) Création des datasets de référence (ceux qui contiennent tjrs le CO2 et qu'on peut utiliser pour les plots)
```{r}
## Datasets horaires
hourly_matin_DJF <- meteoCO2_DJF %>%
  filter(flag_dn == "matin")

hourly_matin_DJF_ventfaible <- hourly_matin_DJF %>%
  filter(as.Date(date) %in% matins_vent_faible$date)

## Moyennes sur la plage du matin entière
vars_to_mean <- c("CO2_dry_corr_cal","CO2_dry_corr_cal_ano", "t2m", "t2m_ano", "relative_humidity", 
                        "surfacepressure", "ssrd", "windu", "windv", "ablh")
vars_to_sum <- c("totalprecipitation")
meteoCO2_DJF$day <- as.Date(meteoCO2_DJF$date)

plage_matin_DJF <- meteoCO2_DJF %>%
  filter(flag_dn == "matin") %>%
  group_by(day) %>%
  summarise(across(all_of(vars_to_mean), \(x) mean(x, na.rm = TRUE)),
            across(all_of(vars_to_sum), \(x) sum(x, na.rm = TRUE))) %>%
  ungroup()

plage_matin_DJF_ventfaible <- plage_matin_DJF %>%
  filter(day %in% matins_vent_faible$date)
```

# 4) centre/réduit les données et on garde que les vars pour le clustering
```{r}
# on centre réduit sauf le CO2
vars_clustering = c("t2m_ano", "relative_humidity", 
         "surfacepressure", "ssrd", "windu", "windv", "ablh")

hourly_matin_DJF_scaled <- hourly_matin_DJF %>%
  select(all_of(vars_clustering)) %>%
  scale(center = TRUE, scale = TRUE) %>%
  as.data.frame()
hourly_matin_DJF_scaled$date <- hourly_matin_DJF$date
hourly_matin_DJF_scaled <- hourly_matin_DJF_scaled %>%
  mutate(totalprecipitation = hourly_matin_DJF$totalprecipitation %>%
           ifelse(. == 0, 0.01, .) %>%
           log())


hourly_matin_DJF_ventfaible_scaled <- hourly_matin_DJF_ventfaible %>%
  select(all_of(vars_clustering)) %>%
  scale(center = TRUE, scale = TRUE) %>%
  as.data.frame()
hourly_matin_DJF_ventfaible_scaled$date <- hourly_matin_DJF_ventfaible$date
hourly_matin_DJF_ventfaible_scaled <- hourly_matin_DJF_ventfaible_scaled %>%
  mutate(totalprecipitation = hourly_matin_DJF_ventfaible$totalprecipitation %>%
           ifelse(. == 0, 0.01, .) %>%
           log())


plage_matin_DJF_scaled <- plage_matin_DJF %>%
  select(all_of(vars_clustering)) %>%
  scale(center = TRUE, scale = TRUE) %>%
  as.data.frame()
plage_matin_DJF_scaled$day <- plage_matin_DJF$day
plage_matin_DJF_scaled <- plage_matin_DJF_scaled %>%
  mutate(totalprecipitation = plage_matin_DJF$totalprecipitation %>%
           ifelse(. == 0, 0.01, .) %>%
           log())

plage_matin_DJF_ventfaible_scaled <- plage_matin_DJF_ventfaible %>%
  select(all_of(vars_clustering)) %>%
  scale(center = TRUE, scale = TRUE) %>%
  as.data.frame()
plage_matin_DJF_ventfaible_scaled$day <- plage_matin_DJF_ventfaible$day
plage_matin_DJF_ventfaible_scaled <- plage_matin_DJF_ventfaible_scaled %>%
  mutate(totalprecipitation = plage_matin_DJF_ventfaible$totalprecipitation %>%
           ifelse(. == 0, 0.01, .) %>%
           log())
```

# 5) ACP
```{r}
# pour plage tout
hourly_matin_DJF_acp <- hourly_matin_DJF_scaled %>%
  select(-date) %>%
  prcomp()

# pour plage vent faible
hourly_matin_DJF_ventfaible_acp <- hourly_matin_DJF_ventfaible_scaled %>%
  select(-date) %>%
  prcomp()

# pour plage tout
plage_matin_DJF_acp <- plage_matin_DJF_scaled %>%
  select(-day) %>%
  prcomp()

# pour plage vent faible
plage_matin_DJF_ventfaible_acp <- plage_matin_DJF_ventfaible_scaled %>%
  select(-day) %>%
  prcomp()

print(summary(hourly_matin_DJF_acp))
plot(hourly_matin_DJF_acp, main = "ACP Matin DJF")
print(summary(hourly_matin_DJF_ventfaible_acp))
plot(hourly_matin_DJF_ventfaible_acp, main = "ACP Matin DJF Vent faible")
print(summary(plage_matin_DJF_acp))
plot(plage_matin_DJF_acp, main = "ACP Plage Matin DJF")
print(summary(plage_matin_DJF_ventfaible_acp))
plot(plage_matin_DJF_ventfaible_acp, main = "ACP Plage Matin DJF Vent faible")

hourly_matin_DJF_acp <- as.data.frame(hourly_matin_DJF_acp$x[, 1:6])
hourly_matin_DJF_acp$date <- hourly_matin_DJF$date
hourly_matin_DJF_ventfaible_acp <- as.data.frame(hourly_matin_DJF_ventfaible_acp$x[, 1:5])
hourly_matin_DJF_ventfaible_acp$date <- hourly_matin_DJF_ventfaible$date
plage_matin_DJF_acp <- as.data.frame(plage_matin_DJF_acp$x[, 1:6])
plage_matin_DJF_acp$day <- plage_matin_DJF$day
plage_matin_DJF_ventfaible_acp <- as.data.frame(plage_matin_DJF_ventfaible_acp$x[, 1:5])
plage_matin_DJF_ventfaible_acp$day <- plage_matin_DJF_ventfaible$day

```

```{r}
rm(jours_vent_faible, matins_vent_faible, soirs_vent_faible)
```


# 6) Clustering

## 6.1. CAH liaison complète

### sur la plage du matin

```{r}
subdir <- "plage_matin_DJF/complete_CAH/"
figpath2 <- paste0(figpath, subdir)
```

```{r}
distance_mat <- dist(plage_matin_DJF_scaled,"euclidian")
hc <- hclust(distance_mat)

# Plot les distances auxquelles sont aggrégés les clusters
height_data <- data.frame(
  Iteration = 1:length(hc$height),  # Les itérations
  Hauteur = hc$height                # Les hauteurs des clusters à chaque itération
)
ggplot(height_data, aes(x = Iteration, y = Hauteur)) +
  geom_line(color = "darkslateblue") +  # Trace la ligne
  labs(title = "Distance d'aggrégation", x = "Itération", y = "Hauteur") +
  theme_minimal()

if (savefig) {
  ggsave(file.path(figpath2, "dist_plage_matin_DJF_scaled_complete_CAH.png"), width = 10, height = 6, bg = "white")
}

b<-cutree(hc, k = 8) # k le nombre de clusters souhaités

suppressPackageStartupMessages(library(dendextend))
avg_dend_obj1 <- as.dendrogram(hc)
ordered_clusters <- b[order.dendrogram(avg_dend_obj1)]

# Colorier les branches du dendrogramme selon les groupes formés par cutree
avg_col_dend1 <- color_branches(avg_dend_obj1, clusters = ordered_clusters)
#suppress labels
avg_col_dend1 <- set_labels(avg_col_dend1, k = 8, h = 20, labels = NA)
#avg_col_dend1 <- color_branches(avg_dend_obj1, k=6, h = 35)
plot(avg_col_dend1, cex.axis = 3, xaxt = "n")

if (savefig) {
  png(file.path(figpath2, "dendro_plage_matin_DJF_scaled_complete_CAH.png"), width = 4000, height = 3000, res = 300)
  plot(avg_col_dend1, cex.axis = 3, xaxt = "n")
  dev.off()  
}
plage_matin_DJF$completeCAH <- b
rm(b)
```

```{r}
vars_dict <- list(
  CO2_dry_corr_cal = "CO2 (ppm)",
  t2m = "Température a 2m",
  relative_humidity = "Humidité relative",
  surfacepressure = "Pression de surface",
  ssrd = "Rayonnement solaire",
  windu = "Vent u",
  windv = "Vent v",
  ablh = "Hauteur de la couche limite",
  wd = "Direction du vent",
  ws = "Vitesse du vent",
  totalprecipitation = "Précipitations totales"
)
ddff <- uv2ddff(plage_matin_DJF$windu, plage_matin_DJF$windv)
plage_matin_DJF$wd <- ddff$dd
plage_matin_DJF$ws <- ddff$ff

plot_clustering_results(plage_matin_DJF, 'completeCAH', sub_dir = subdir, 'plage_matin_DJF_complete_CAH', vars_dict = vars_dict)
```

### sur les jours de vents faibles uniquement
```{r}
sub_dir <- "plage_matin_DJF_ventfaible/complete_CAH/"
figpath3 <- paste0(figpath, sub_dir)
```


```{r}
distance_mat <- dist(plage_matin_DJF_ventfaible_scaled,"euclidian")
hc <- hclust(distance_mat)

# Plot les distances auxquelles sont aggrégés les clusters
height_data <- data.frame(
  Iteration = 1:length(hc$height),  # Les itérations
  Hauteur = hc$height                # Les hauteurs des clusters à chaque itération
)
ggplot(height_data, aes(x = Iteration, y = Hauteur)) +
  geom_line(color = "darkslateblue") +  # Trace la ligne
  labs(title = "Distance d'aggrégation", x = "Itération", y = "Hauteur") +
  theme_minimal()

if (savefig) {
  ggsave(file.path(figpath3, "dist_complete_CAH_plage_matin_DJF_ventfaible.png"), width = 10, height = 6, bg = "white")
}
b <- cutree(hc, k = 6) # k le nombre de clusters souhaités
avg_dend_obj1 <- as.dendrogram(hc)
ordered_clusters <- b[order.dendrogram(avg_dend_obj1)]
avg_col_dend1 <- color_branches(avg_dend_obj1, clusters = ordered_clusters)
avg_col_dend1 <- set_labels(avg_col_dend1, k = 6, h = 20, labels = NA)
plot(avg_col_dend1, cex.axis = 3, xaxt = "n")

if (savefig) {
  png(file.path(figpath3, "dendro_complete_CAH_plage_matin_DJF_ventfaible.png"), width = 4000, height = 3000, res = 300)
  plot(avg_col_dend1, cex.axis = 3, xaxt = "n")
  dev.off()  
}
plage_matin_DJF_ventfaible$completeCAH <- b
rm(b)
ddff <- uv2ddff(plage_matin_DJF_ventfaible$windu, plage_matin_DJF_ventfaible$windv)
plage_matin_DJF_ventfaible$wd <- ddff$dd
plage_matin_DJF_ventfaible$ws <- ddff$ff

plot_clustering_results(plage_matin_DJF_ventfaible, 'completeCAH', sub_dir = sub_dir, 'complete_CAH_plage_matin_DJF_ventfaible', vars_dict = vars_dict)

```

### sur les données horaires
```{r}
sub_dir <- "hourly_matin_DJF/complete_CAH/"
figpath4 <- paste0(figpath, sub_dir)
```
```{r}
distance_mat <- dist(hourly_matin_DJF_scaled,"euclidian")
hc <- hclust(distance_mat)
# Plot les distances auxquelles sont aggrégés les clusters
height_data <- data.frame(
  Iteration = 1:length(hc$height),  # Les itérations
  Hauteur = hc$height                # Les hauteurs des clusters à chaque itération
)
ggplot(height_data, aes(x = Iteration, y = Hauteur)) +
  geom_line(color = "darkslateblue") +  # Trace la ligne
  labs(title = "Distance d'aggrégation", x = "Itération", y = "Hauteur") +
  theme_minimal()
if (savefig) {
  ggsave(file.path(figpath4, "dist_hourly_matin_DJF_scaled_complete_CAH.png"), width = 10, height = 6, bg = "white")
}
b <- cutree(hc, k = 8) # k le nombre de clusters souhaités
suppressPackageStartupMessages(library(dendextend))
avg_dend_obj1 <- as.dendrogram(hc)
ordered_clusters <- b[order.dendrogram(avg_dend_obj1)]
# Colorier les branches du dendrogramme selon les groupes formés par cutree
avg_col_dend1 <- color_branches(avg_dend_obj1, clusters = ordered_clusters)
#suppress labels
avg_col_dend1 <- set_labels(avg_col_dend1, k = 8, h = 20, labels = NA)
plot(avg_col_dend1, cex.axis = 3, xaxt = "n")
if (savefig) {
  png(file.path(figpath4, "dendro_hourly_matin_DJF_complete_CAH.png"), width = 4000, height = 3000, res = 300)
  plot(avg_col_dend1, cex.axis = 3, xaxt = "n")
  dev.off()  
}
hourly_matin_DJF$completeCAH <- b
rm(b)

ddff <- uv2ddff(hourly_matin_DJF$windu, hourly_matin_DJF$windv)
hourly_matin_DJF$wd <- ddff$dd
hourly_matin_DJF$ws <- ddff$ff
```

```{r}
plot_clustering_results(hourly_matin_DJF, 'completeCAH', sub_dir = sub_dir, 'hourly_matin_DJF_complete_CAH', vars_dict = vars_dict)
```
### Données horaires vents faibles
```{r}
sub_dir <- "hourly_matin_DJF_ventfaible/complete_CAH/"
figpath5 <- paste0(figpath, sub_dir)
```
```{r}
distance_mat <- dist(hourly_matin_DJF_ventfaible_scaled,"euclidian")
hc <- hclust(distance_mat)
# Plot les distances auxquelles sont aggrégés les clusters
height_data <- data.frame(
  Iteration = 1:length(hc$height),  # Les itérations
  Hauteur = hc$height                # Les hauteurs des clusters à chaque itération
)
ggplot(height_data, aes(x = Iteration, y = Hauteur)) +
  geom_line(color = "darkslateblue") +  # Trace la ligne
  labs(title = "Distance d'aggrégation", x = "Itération", y = "Hauteur") +
  theme_minimal()
if (savefig) {
  ggsave(file.path(figpath5, "dist_hourly_matin_DJF_ventfaible_scaled_complete_CAH.png"), width = 10, height = 6, bg = "white")
}
b <- cutree(hc, k = 8) # k le nombre de clusters souhaités
suppressPackageStartupMessages(library(dendextend))
avg_dend_obj1 <- as.dendrogram(hc)
ordered_clusters <- b[order.dendrogram(avg_dend_obj1)]
# Colorier les branches du dendrogramme selon les groupes formés par cutree
avg_col_dend1 <- color_branches(avg_dend_obj1, clusters = ordered_clusters)
#suppress labels
avg_col_dend1 <- set_labels(avg_col_dend1, k = 8, h = 20, labels = NA)
plot(avg_col_dend1, cex.axis = 3, xaxt = "n")
if (savefig) {
  png(file.path(figpath5, "dendro_hourly_matin_DJF_ventfaible_complete_CAH.png"), width = 4000, height = 3000, res = 300)
  plot(avg_col_dend1, cex.axis = 3, xaxt = "n")
  dev.off()  
}
hourly_matin_DJF_ventfaible$completeCAH <- b
rm(b)
ddff <- uv2ddff(hourly_matin_DJF_ventfaible$windu, hourly_matin_DJF_ventfaible$windv)
hourly_matin_DJF_ventfaible$wd <- ddff$dd
hourly_matin_DJF_ventfaible$ws <- ddff$ff
plot_clustering_results(hourly_matin_DJF_ventfaible, 'completeCAH', sub_dir = sub_dir, 'hourly_matin_DJF_ventfaible_complete_CAH', vars_dict = vars_dict)


```


## 6.2. GMM
```{r}
figpathGMM <- paste0(figpath, "GMM")
```

### tout sur plage
```{r}
sub_dir <- "plage_matin_DJF/GMM/"
figpathGMM <- paste0(figpath, sub_dir)
```

```{r}
temp <- plage_matin_DJF_scaled %>%
  select(-day) # on enlève la colonne jour pour le GMM
gmm_model <- Mclust(temp, G = 8) # G le nombre de clusters souhaités
summary(gmm_model)
plage_matin_DJF$GMM <- gmm_model$classification
plot_clustering_results(plage_matin_DJF, 'GMM', sub_dir = sub_dir, 'GMM_plage_matin_DJF', vars_dict = vars_dict)

```

```{r}
# roses de concentration
plage_matin_DJF$GMM <- as.factor(plage_matin_DJF$GMM)
roses_GMM <- polarFreq(plage_matin_DJF, pollutant = "CO2_dry_corr_cal", 
                            type = "GMM", statistic = "mean",
                            main = "Roses de concentration GMM Matin DJF", min.bin = 1)
```

```{r, eval = savefig}
png(file.path(figpathGMM, "roses_GMM_plage_matin_DJF.png"), width = 2000, height = 1500, res = 300)
plot(roses_GMM, main = "Roses de concentration GMM Matin DJF")
```


### vents faibles sur plage
```{r}
sub_dir <- "plage_matin_DJF_ventfaible/GMM/"
figpathGMM <- paste0(figpath, sub_dir)
```

```{r}
# on refait la classif sur les jours de vents faibles uniquement
temp <- plage_matin_DJF_ventfaible_scaled %>%
  select(-day) # on enlève la colonne jour pour le GMM
gmm_model <- Mclust(temp, G = 6) # G le nombre de clusters souhaités
summary(gmm_model)
plage_matin_DJF_ventfaible$GMM <- gmm_model$classification
plot_clustering_results(plage_matin_DJF_ventfaible, 'GMM', sub_dir = sub_dir, 'GMM_plage_matin_DJF_ventfaible', vars_dict = vars_dict)
```

```{r}
# roses de concentration
plage_matin_DJF_ventfaible$GMM <- as.factor(plage_matin_DJF_ventfaible$GMM)
roses_GMM_ventfaible <- polarFreq(plage_matin_DJF_ventfaible, pollutant = "CO2_dry_corr_cal", 
                            type = "GMM", statistic = "mean",
                            main = "Roses de concentration GMM Matin DJF Vent faible", min.bin = 1)
```
```{r, eval = savefig}
png(file.path(figpathGMM, "roses_GMM_plage_matin_DJF_ventfaible.png"), width = 2000, height = 1500, res = 300)
plot(roses_GMM_ventfaible, main = "Roses de concentration GMM Matin DJF Vent faible")
dev.off()
```
```{r}
yearlystats_plage_matin_DJF_ventfaible <- plage_matin_DJF_ventfaible %>%
  group_by(year = year(day), GMM) %>%
  summarise(mean_CO2 = mean(CO2_dry_corr_cal, na.rm = TRUE),
            sd_CO2 = sd(CO2_dry_corr_cal, na.rm = TRUE),
            n = n()) %>%
  ungroup()
ggplot(yearlystats_plage_matin_DJF_ventfaible, aes(x = year, y = mean_CO2, color = GMM)) +
  geom_line() +
  geom_point() +
  labs(title = "Moyenne du CO2 par année et par cluster GMM",
       x = "Année", y = "Moyenne du CO2 (ppm)", color = "Cluster GMM") +
  theme_minimal()
```

### horaire total
```{r}
sub_dir <- "hourly_matin_DJF/GMM/"
figpathGMM <- paste0(figpath, sub_dir)
```

```{r}
temp <- hourly_matin_DJF_scaled %>%
  select(-date) # on enlève la colonne date pour le GMM
gmm_model <- Mclust(temp, G = 8) # G le nombre de clusters souhaités
summary(gmm_model)
hourly_matin_DJF$GMM <- gmm_model$classification
plot_clustering_results(hourly_matin_DJF, 'GMM', sub_dir = sub_dir, 'GMM_hourly_matin_DJF', vars_dict = vars_dict)
```
### horaire vents faibles
```{r}
sub_dir <- "hourly_matin_DJF_ventfaible/GMM/"
figpathGMM <- paste0(figpath, sub_dir)
```

```{r}
temp <- hourly_matin_DJF_ventfaible_scaled %>%
  select(-date) # on enlève la colonne date pour le GMM
gmm_model <- Mclust(temp, G = 6) # G le nombre de clusters souhaités
summary(gmm_model)
hourly_matin_DJF_ventfaible$GMM <- gmm_model$classification
plot_clustering_results(hourly_matin_DJF_ventfaible, 'GMM', sub_dir = sub_dir, 'GMM_hourly_matin_DJF_ventfaible', vars_dict = vars_dict)
```

```{r}
# roses de concentration
hourly_matin_DJF_ventfaible$GMM <- as.factor(hourly_matin_DJF_ventfaible$GMM)
roses_GMM_ventfaible <- polarFreq(hourly_matin_DJF_ventfaible, pollutant = "CO2_dry_corr_cal", 
                            type = "GMM", statistic = "mean",
                            main = "Roses de concentration GMM Matin DJF Vent faible", min.bin = 1)
```
```{r, eval = savefig}
png(file.path(figpathGMM, "roses_GMM_hourly_matin_DJF_ventfaible.png"), width = 2000, height = 1500, res = 300)
plot(roses_GMM_ventfaible, main = "Roses de concentration GMM Matin DJF Vent faible")
dev.off()
```
```{r}
yearlystats_hourly_matin_DJF_ventfaible <- hourly_matin_DJF_ventfaible %>%
  group_by(year = year(date), GMM) %>%
  summarise(mean_CO2 = mean(CO2_dry_corr_cal, na.rm = TRUE),
            sd_CO2 = sd(CO2_dry_corr_cal, na.rm = TRUE),
            n = n()) %>%
  ungroup()
ggplot(yearlystats_hourly_matin_DJF_ventfaible, aes(x = year, y = mean_CO2, color = GMM)) +
  geom_line() +
  geom_point() +
  labs(title = "Moyenne du CO2 par année et par cluster GMM",
       x = "Année", y = "Moyenne du CO2 (ppm)", color = "Cluster GMM") +
  theme_minimal()
```
## 6.3 GMM avec ACP
### Horaire, matin, DJF
```{r}
sub_dir <- "hourly_matin_DJF/GMM_ACP/"
figpathGMM_ACP <- paste0(figpath, sub_dir)
```
```{r}
temp <- hourly_matin_DJF_acp %>%
  select(-date) # on enlève la colonne date pour le GMM
gmm_model <- Mclust(temp, G = 8) # G le nombre de clusters souhaités
summary(gmm_model)
hourly_matin_DJF$GMM_acp <- gmm_model$classification
plot_clustering_results(hourly_matin_DJF, 'GMM_acp', sub_dir = sub_dir, 'GMM_ACP_hourly_matin_DJF', vars_dict = vars_dict)
```
```{r}
# roses de concentration
hourly_matin_DJF$GMM_acp <- as.factor(hourly_matin_DJF$GMM_acp)
roses_GMM_acp <- polarFreq(hourly_matin_DJF, pollutant = "CO2_dry_corr_cal", 
                            type = "GMM_acp", statistic = "mean",
                            main = "Roses de concentration GMM ACP Matin DJF", min.bin = 1)
```
```{r, eval = savefig}
png(file.path(figpathGMM_ACP, "roses_GMM_ACP_hourly_matin_DJF.png"), width = 2000, height = 1500, res = 300)
plot(roses_GMM_acp, main = "Roses de concentration GMM ACP Matin DJF")
dev.off()
```
```{r}
yearlystats_hourly_matin_DJF_acp <- hourly_matin_DJF %>%
  group_by(year = year(date), GMM_acp) %>%
  summarise(mean_CO2 = mean(CO2_dry_corr_cal, na.rm = TRUE),
            sd_CO2 = sd(CO2_dry_corr_cal, na.rm = TRUE),
            n = n()) %>%
  ungroup()
ggplot(yearlystats_hourly_matin_DJF_acp, aes(x = year, y = mean_CO2, color = GMM_acp)) +
  geom_line() +
  geom_point() +
  labs(title = "Moyenne du CO2 par année et par cluster GMM ACP",
       x = "Année", y = "Moyenne du CO2 (ppm)", color = "Cluster GMM ACP") +
  theme_minimal()
```

### Horaire, matin, DJF, VF
```{r}
sub_dir <- "hourly_matin_DJF_ventfaible/GMM_ACP/"
figpathGMM_ACP <- paste0(figpath, sub_dir)
```
```{r}
temp <- hourly_matin_DJF_ventfaible_acp %>%
  select(-date) # on enlève la colonne date pour le GMM
gmm_model <- Mclust(temp, G = 6) # G le nombre de clusters souhaités
summary(gmm_model)
hourly_matin_DJF_ventfaible$GMM_acp <- gmm_model$classification
plot_clustering_results(hourly_matin_DJF_ventfaible, 'GMM_acp', sub_dir = sub_dir, 'GMM_ACP_hourly_matin_DJF_ventfaible', vars_dict = vars_dict)
```

```{r}
# roses de concentration
hourly_matin_DJF_ventfaible$GMM_acp <- as.factor(hourly_matin_DJF_ventfaible$GMM_acp)
roses_GMM_acp_ventfaible <- polarFreq(hourly_matin_DJF_ventfaible, pollutant = "CO2_dry_corr_cal", 
                            type = "GMM_acp", statistic = "mean",
                            main = "Roses de concentration GMM ACP Matin DJF Vent faible", min.bin = 1)
```

```{r, eval = savefig}
png(file.path(figpathGMM_ACP, "roses_GMM_ACP_hourly_matin_DJF_ventfaible.png"), width = 2000, height = 1500, res = 300)
plot(roses_GMM_acp_ventfaible, main = "Roses de concentration GMM ACP Matin DJF Vent faible")
dev.off()
```
```{r}
yearlystats_hourly_matin_DJF_ventfaible_acp <- hourly_matin_DJF_ventfaible %>%
  group_by(year = year(date), GMM_acp) %>%
  summarise(mean_CO2 = mean(CO2_dry_corr_cal, na.rm = TRUE),
            sd_CO2 = sd(CO2_dry_corr_cal, na.rm = TRUE),
            n = n()) %>%
  ungroup()
ggplot(yearlystats_hourly_matin_DJF_ventfaible_acp, aes(x = year, y = mean_CO2, color = GMM_acp)) +
  geom_line() +
  geom_point() +
  labs(title = "Moyenne du CO2 par année et par cluster GMM ACP",
       x = "Année", y = "Moyenne du CO2 (ppm)", color = "Cluster GMM ACP") +
  theme_minimal()
```

