---
title: "Clustering de données météo"
output: html_clustering
author: Lila Cassan (d'après Ruben Pressenda)
---

# Import des librairies

```{r}
suppressPackageStartupMessages(library(dendextend))
suppressPackageStartupMessages(library(mclust))
suppressPackageStartupMessages(library(viridis))
suppressPackageStartupMessages(library(scales))
suppressPackageStartupMessages(library(tidyverse))
suppressPackageStartupMessages(library(circular))
suppressPackageStartupMessages(library(timetk))
suppressPackageStartupMessages(library(rlang))
suppressPackageStartupMessages(library(reshape2))
suppressPackageStartupMessages(library(readr))
library("maps")
library("lubridate")
library("openair")
library("dplyr")
library("broom") 
library("readr")
library("reshape2")
library("stringr")
library("ggplot2")
library("zoo")
library("beepr")
library("readxl")
library("gtable")
library("RColorBrewer")
library("plotrix")
library("Orcs")
library("rlang")
library("timetk")
library("paletteer")
library("lubridate")
library("dichromat") 
library("lmodel2")
library("circular")
library("tidyverse")
library("scales")
library("foehnix")
library("dendextend")
library("ncdf4")
library("viridis")
library("stats")
library("mclust")
library("patchwork") # pour aligner les axes de ggplots

```

# Choix pour l'exécution du script

```{r}
# enregistrement des figures
savefig = TRUE

windows = FALSE

# chemin d'enregistrement des figures
if (windows) {
  figpath = "E:\\_stageCO2\\figures\\clusteringmeteo"
} else {
figpath = "/Volumes/T7_Shield/_stageCO2/figures/clusteringmeteo"
}
```

# Chargement des données ERA5

```{r}
if (windows) {
  setwd("E:\\_stageCO2\\data\\ECMWF")
} else {
  setwd("/Volumes/T7_Shield/_stageCO2/data/ECMWF")
}
getwd()
nc_windu <- nc_open("windu.nc")
nc_windv <- nc_open("windv.nc")
nc_t2m <- nc_open("temperature_2m.nc")
nc_d2m <- nc_open("dewpoint_temperature.nc") # point de rosée pour calculer l'humidité relative
nc_surfacepressure <- nc_open("surfacepressure.nc")
nc_totalprecipitation <- nc_open("total_precipitation.nc")
nc_radiation <- nc_open("surf_sol_rad_downwards.nc")
nc_ablh <- nc_open("boundarylayerheight.nc")

time <- ncvar_get(nc_t2m, "valid_time") 

# Définir la date de début (1970) pour la conversion de l'heure en date
start_date <- as.POSIXct("1970-01-01 00:00:00", tz = "UTC")
date <- start_date + time

# Définir la date limite (début 2025) car quand on télécharge les données pour l'année en cours, la date de fin diffère
end_date <- as.POSIXct("2025-01-01 00:00:00", tz = "UTC")

# Filtrer les données jusqu'à cette date
valid_indices <- which(date <= end_date)

date <- date[valid_indices]
datejulian <- as.integer(trunc(julian.POSIXt(date)))
time <- as.numeric(difftime(date, min(date), units = "days")) / 365.25 # en années depuis le début des mesures
flag_dn <- case_when(
  hour(date) %in% 0:4 ~ "night",
  hour(date) %in% 12:16 ~ "day",
  TRUE ~ NA_character_
)
winter_peak <- case_when(
  hour(date) %in% 6:7 ~ TRUE,
  TRUE ~ FALSE
)

month <- month(date)
year <- year(date)
t2m <- ncvar_get(nc_t2m, "t2m")[valid_indices]
windu <- ncvar_get(nc_windu, "u10")[valid_indices]
windv <- ncvar_get(nc_windv, "v10")[valid_indices]
surfacepressure <- ncvar_get(nc_surfacepressure, "sp")[valid_indices] / 100 # hPa
totalprecipitation <- ncvar_get(nc_totalprecipitation, "tp")[valid_indices]*1000 # mm
d2m <- ncvar_get(nc_d2m, "d2m")[valid_indices]
ssrd <- ncvar_get(nc_radiation, "ssrd")[valid_indices]
ablh <- ncvar_get(nc_ablh, "blh")[valid_indices]

dataset <- data.frame(
  date = date,
  datejulian = datejulian,
  time = time,
  month = month,
  year = year,
  flag_dn = flag_dn,
  winter_peak = winter_peak,
  windu = windu,
  windv = windv,
  t2m = t2m,
  d2m = d2m,
  surfacepressure = surfacepressure,
  totalprecipitation = totalprecipitation,
  ssrd = ssrd,
  ablh = ablh
) 
rm(date, t2m, windu, windv, surfacepressure, totalprecipitation, d2m, ssrd, ablh, flag_dn, month, time, winter_peak)
rm(nc_windu, nc_windv, nc_t2m, nc_surfacepressure, nc_totalprecipitation, nc_d2m, nc_radiation, nc_ablh)

# on convertit le vent pour avoir speed et direction
ddff <- uv2ddff(dataset$windu, dataset$windv)
dataset$wind_speed <- ddff$ff
dataset$wind_dir <- ddff$dd
rm(ddff)

# on calcule l'humidité relative en utilisant la formule de Magnus
dataset$relative_humidity <- 100 * exp((17.625 * dataset$d2m) / (243.04 + dataset$d2m)) / exp((17.625 * dataset$t2m) / (243.04 + dataset$t2m))

# conversion en degrés celsius
dataset$t2m <- dataset$t2m - 273.15
dataset$d2m <- dataset$d2m - 273.15

# on ajoute une colonne pour la saison
dataset <- dataset %>%
  mutate(saison = case_when(
    month == 12 | month == 1 | month == 2 ~ "DJF",
    month == 3 | month == 4 | month == 5 ~ "MAM",
    month == 6 | month == 7 | month == 8 ~ "JJA",
    month == 9 | month == 10 | month == 11 ~ "SON"
  ))

dataset$saison <- factor(dataset$saison, levels = c("DJF", "MAM", "JJA", "SON"))

# couleurs pour plot en fonction des saisons
saison_colors <- c("DJF" = "deepskyblue3",    
                   "MAM" = "springgreen4",
                   "JJA" = "gold",     
                   "SON" = "orangered1")

#on plot les précipitations pour 2018 par mois(moyenne)

dataset %>%
  filter(year == 2018) %>%
  group_by(month) %>%
  summarise(monthly_precipitation = sum(totalprecipitation, na.rm = TRUE)) %>%
  ggplot(aes(x = month, y = monthly_precipitation)) +
  geom_bar(stat = "identity", fill = "darkblue") +
  scale_x_continuous(breaks = 1:12, labels = month.abb) +
  labs(title = "Monthly precipitation in 2018 by month Longchamp, ERA5", x = "Month", y = "Total precipitation (mm)") +
  theme_minimal()



head(dataset)
```

```{r}
wind <- windRose(dataset, ws = "wind_speed", wd = "wind_dir", type = "saison", paddle = F, border = T,
         key.header = "MAR", key.footer = "Vitesse du vent (m/s)", 
         key.position = "bottom", key.width = 0.5, 
         key.height = 0.5, key.size = 1.5, key.text.size = 1.5, 
         key.text.angle = 0, key.text.color = "black", key.text.font = 2, 
         key.text.family = "sans", key.text.lineheight = 1.2,
         breaks = c(0, 2, 4, 6, 8, 10, 12, 14, 16, 18, 20),
         )
```

## Cycle diurne de la BLH par saison pour toutes les années

```{r}
dataset$hour <- hour(dataset$date)
cycle_diurne_meteo <- dataset %>%
  group_by(saison, hour) %>%
  summarise(mean_blh = mean(ablh, na.rm = TRUE),
            mean_ws = mean(wind_speed, na.rm = TRUE),
            mean_t2m = mean(t2m, na.rm = TRUE),
            mean_ssrd = mean(ssrd, na.rm = TRUE),
            mean_sp = mean(surfacepressure, na.rm = TRUE),
            mean_rh = mean(relative_humidity, na.rm = TRUE),
            .groups = "drop"
            )
# Liste des variables et des titres
vars_to_plot <- list(
  "mean_blh" = "Cycle diurne de la BLH par saison",
  "mean_ws" = "Cycle diurne de la vitesse du vent par saison",
  "mean_t2m" = "Cycle diurne de la température à 2m par saison",
  "mean_ssrd" = "Cycle diurne du rayonnement solaire par saison",
  "mean_sp" = "Cycle diurne de la pression à la surface par saison",
  "mean_rh" = "Cycle diurne de l'humidité relative par saison"
)

# Boucle pour faire les plots
for (varname in names(vars_to_plot)) {
  ggplot(cycle_diurne_meteo, aes_string(x = "hour", y = varname, color = "saison")) +
    geom_line() +
    scale_color_manual(values = saison_colors) +
    labs(title = vars_to_plot[[varname]],
         x = "Heure",
         y = "Valeur moyenne",
         color = "Saison") +
    theme_minimal() -> p

  print(p)
}
```

# TheilSen (ne pas exécuter)

```{r}
theilT <- TheilSen(
  dataset,
  pollutant = "t2m",
  deseason = TRUE,
  type = "default",
  avg.time = "month",
  statistic = "mean",
  percentile = NA,
  data.thresh = 0,
  alpha = 0.05,
  dec.place = 2,
  xlab = "year",
  lab.frac = 0.99,
  lab.cex = 0.8,
  x.relation = "same",
  y.relation = "same",
  data.col = "cornflowerblue",
  trend = list(lty = c(1, 5), lwd = c(2, 1), col = c("red", "red")),
  text.col = "darkgreen",
  slope.text = NULL,
  cols = NULL,
  shade = "grey95",
  auto.text = TRUE,
  autocor = FALSE,
  slope.percent = FALSE,
  date.breaks = 7,
  date.format = NULL,
  plot = TRUE,
  silent = FALSE
)

if (savefig) {
  png(file.path(figpath, "desaisonnalisation", "t2m_trend_theilsen.png"), width = 5000, height = 3000, res = 500)
  print(theilT)  # Pour forcer l'affichage de l'objet openair dans le fichier
  dev.off()
}

```

## Retrait de la tendance à partir du growth rate de TheilSen

```{r}
date_pivot2 <- median(dataset$datejulian, na.rm = TRUE)
date_pivot <- as.integer(trunc(julian.POSIXt("2022-01-01 00:00:00"))) ## à modifier pour prendre la date médiane ????

growth <- theilT[["data"]][["res2"]][["slope"]] 

dataset$t2m_detrend <- rep(NA)
dataset$t2m_detrend <- (dataset$t2m + growth / 365 * (date_pivot - dataset$datejulian))
dataset$t2m_detrend2 <- (dataset$t2m + growth / 365 * (date_pivot2 - dataset$datejulian))
print(colnames(dataset))
```

# Désaisonnalisation

## Fonction pour la régression

```{r}
#' Fonction pour effectuer la régression et calculer les anomalies
#' @param data Données à traiter
#' @param var Variable à désaisonnaliser
#' @param trend Indique si la tendance doit être incluse dans la régression. Par défaut, TRUE.
#' 
#' @return Liste contenant les données désaisonnalisées (deux nouvelles colonnes) et le modèle de régression
fit_regression <- function(data, var, trend = TRUE) {
  if (!trend) {
    formula <- as.formula(paste(var, "~ sin(2 * pi * time) + cos(2 * pi * time) +",
                                "sin(4 * pi * time) + cos(4 * pi * time) +",
                                "sin(6 * pi * time) + cos(6 * pi * time) +",
                                "sin(8 * pi * time) + cos(8 * pi * time)"))
  } else {
    formula <- as.formula(paste(var, "~ 1 + time +",
                                "sin(2 * pi * time) + cos(2 * pi * time) +",
                                "sin(4 * pi * time) + cos(4 * pi * time) +",
                                "sin(6 * pi * time) + cos(6 * pi * time) +",
                                "sin(8 * pi * time) + cos(8 * pi * time)"))
  }
  
  # Ajustement du modèle de régression
  model <- lm(formula, data = data)
  
  nom <- paste0(var, "_modeled")
  nomp <- paste0(var, "_ano")
  
  # Retourner les données désaisonnalisées
  data[[nom]] <- predict(model, newdata = data)
  data[[nomp]] <- data[[var]] - data[[nom]]
  
  return(list(data = data, model = model))
}
```

## Application aux données

```{r}
dataset <- fit_regression(dataset, "t2m")$data
modelt2m <- fit_regression(dataset, "t2m")$model

dataset <- fit_regression(dataset, "surfacepressure")$data
modelsp <- fit_regression(dataset, "surfacepressure")$model

dataset <- fit_regression(dataset, "relative_humidity")$data
modelrh <- fit_regression(dataset, "relative_humidity")$model

dataset<- fit_regression(dataset, "ssrd")$data
modelssrd <- fit_regression(dataset, "ssrd")$model
```

## Plot

```{r}
# Sélection des dates pour les plots
dataset_filtered <- dataset %>% 
  filter(year(date) <= 2018)

# Température
ggplot(dataset_filtered, aes(x = date, y = t2m)) +
  geom_point(color = "blue") +  # Afficher les points des données
  geom_line(aes(y = modelt2m$coefficients[1] + modelt2m$coefficients[2] * time), color = "black") +  # Afficher la courbe de régression
  geom_line(aes(y = t2m_modeled), color = "red") +  # Afficher la courbe de régression
  labs(title = "Température à 2m et cycle saisonnier", x = "Temps (années)", y = "Température 2m (°C)") +
  theme_minimal()

if (savefig) {
  ggsave(file.path(figpath, "desaisonnalisation", "t2m_cycle_saisonnier.png"), bg = 'white', width = 20, height = 12)
}

ggplot(dataset_filtered, aes(x = date, y = t2m_ano)) +
  geom_point(color = 'blue') +
  labs(title = "Anomalies", x = "Temps (années)", y = "Anomalies (Température - Tendance saisonnière)") +
  theme_minimal()

if (savefig) {
  ggsave(file.path(figpath, "desaisonnalisation", "t2m_ano.png"), bg = 'white', width = 20, height = 12)
}

# Pression
ggplot(dataset_filtered, aes(x = date, y = surfacepressure)) +
  geom_point(color = "blue") +  # Afficher les points des données
  geom_line(aes(y = surfacepressure_modeled), color = "red") +  # Afficher la courbe de régression
  labs(title = "Pression à la surface et tendance saisonnière", x = "Temps (années)", y = "Pression à la surface (hPa)") +
  theme_minimal()

if (savefig) {
  ggsave(file.path(figpath, "desaisonnalisation", "sp_cycle_saisonnier.png"), bg = 'white', width = 20, height = 12)
}

ggplot(dataset_filtered, aes(x = date, y = surfacepressure_ano)) +
  geom_point(color = 'blue') +
  labs(title = "Anomalies", x = "Temps (années)", y = "Anomalies (Pression - Tendance saisonnière)") +
  theme_minimal()

if (savefig) {
  ggsave(file.path(figpath, "desaisonnalisation","sp_ano.png"), bg = 'white', width = 20, height = 12)
}

ggplot(dataset_filtered, aes(x = date, y = ssrd)) +
  geom_point(color = "blue") +  # Afficher les points des données
  geom_line(aes(y = ssrd_modeled), color = "red") +  # Afficher la courbe de régression
  labs(title = "Rayonnement solaire et tendance saisonnière", x = "Temps (années)", y = "Rayonnement solaire (W/m²)") +
  theme_minimal()

if (savefig) {
  ggsave(file.path(figpath, "desaisonnalisation", "ssrd_cycle_saisonnier.png"), bg = 'white', width = 20, height = 12)
}

ggplot(dataset_filtered, aes(x = date, y = ssrd_ano)) +
  geom_point(color = 'blue') +
  labs(title = "Anomalies", x = "Temps (années)", y = "Anomalies (Rayonnement solaire - Tendance saisonnière)") +
  theme_minimal()

if (savefig) {
  ggsave(file.path(figpath, "desaisonnalisation", "ssrd_ano.png"), bg = 'white', width = 20, height = 12)
}


rm(dataset_filtered)
```

```{r}
rm(modelt2m, modelsp, modelrh, modelssrd)
print(colnames(dataset))
```

# Données par jour

## Moyenne sur le jour et la nuit

```{r}
dataset_min <- dataset %>%
  filter(!is.na(flag_dn)) %>%
  group_by(date = as.Date(date), flag_dn) %>%
  summarize(
    windu = mean(windu, na.rm = TRUE),
    windv = mean(windv, na.rm = TRUE),
    t2m = mean(t2m, na.rm = TRUE),
    t2m_ano = mean(t2m_ano, na.rm = TRUE),
    surfacepressure = mean(surfacepressure, na.rm = TRUE),
    surfacepressure_ano = mean(surfacepressure_ano, na.rm = TRUE),
    relative_humidity = mean(relative_humidity, na.rm = TRUE),
    relative_humidity_ano = mean(relative_humidity_ano, na.rm = TRUE),
    ssrd = mean(ssrd, na.rm = TRUE),
    ssrd_ano = mean(ssrd_ano, na.rm = TRUE),
    totalprecipitation = sum(totalprecipitation, na.rm = TRUE),
    ws = mean(wind_speed, na.rm = TRUE),
    wd = mean(circular(wind_dir, units = "degrees", type = "angles"), na.rm = TRUE) %% 360,
    saison = first(saison),
    .groups = "drop"
  ) %>%
  pivot_wider(
    names_from = flag_dn,
    values_from = c(windu, windv, t2m, t2m_ano, surfacepressure, surfacepressure_ano, relative_humidity, relative_humidity_ano, ssrd, ssrd_ano, totalprecipitation, ws, wd),
    names_prefix = ""
  ) %>%
  arrange(date)

dataset_min$log10tp_day <- dataset_min$totalprecipitation_day
dataset_min$log10tp_day[dataset_min$totalprecipitation_day == 0] <- 0.01
dataset_min$log10tp_day <- log10(dataset_min$log10tp_day)

dataset_min$log10tp_night <- dataset_min$totalprecipitation_night
dataset_min$log10tp_night[dataset_min$totalprecipitation_night == 0] <- 0.01
dataset_min$log10tp_night <- log10(dataset_min$log10tp_night)

```

## Moyenne par jour

```{r}
dataset_day <- dataset %>%
  group_by(date = as.Date(date)) %>%
  summarize(
    windu = mean(windu, na.rm = TRUE),
    windv = mean(windv, na.rm = TRUE),
    t2m = mean(t2m, na.rm = TRUE),
    t2m_ano = mean(t2m_ano, na.rm = TRUE),
    surfacepressure = mean(surfacepressure, na.rm = TRUE),
    surfacepressure_ano = mean(surfacepressure_ano, na.rm = TRUE),
    relative_humidity = mean(relative_humidity, na.rm = TRUE),
    relative_humidity_ano = mean(relative_humidity_ano, na.rm = TRUE),
    ssrd = mean(ssrd, na.rm = TRUE),
    ssrd_ano = mean(ssrd_ano, na.rm = TRUE),
    totalprecipitation = sum(totalprecipitation, na.rm = TRUE),
    ws = mean(wind_speed, na.rm = TRUE),
    wd = mean(circular(wind_dir, units = "degrees", type = "angles"), na.rm = TRUE) %% 360,
    .groups = "drop"
  ) %>%
  arrange(date)

# on remplace les jours secs par 0.01 mm puis on prend le log10 (Hodgson et Philipps)
dataset_day$log10tp <- dataset_day$totalprecipitation
dataset_day$log10tp[dataset_day$totalprecipitation == 0] <- 0.01
dataset_day$log10tp <- log10(dataset_day$log10tp)
```

## Fusion

```{r}
mean_dayanddn <- left_join(dataset_day, dataset_min, by = "date")
rm(dataset_day, dataset_min)
head(mean_dayanddn)
```

# Clustering hiérarchique

## Fonction pour les plots

```{r}
#' Plot clustering results. Attention, figpath doit etre défini dans l'environnement global. Version sans les cluster counts
#' 
#' @param data Data frame containing the data
#' @param clcolname Name of the column containing the cluster number
#' @param sub_dir Subdirectory where to save the plots
#' @param nom Name of the clustering method
#' @param windu Name of the column containing the u component of the wind
#' @param windv Name of the column containing the v component of the wind
#' @param vars Names of the columns containing the variables to plot
#' @param varnames Names of the variables to plot
#' @param savefig Logical indicating whether to save the plots
#' 
#' @return NULL
#' 
#' @example plot_clustering_results(mean_dayanddn, 'gmm_cluster', 'GMMboxplots_roses', 'GMM')
old_plot_clustering_results <- function(data, clcolname, sub_dir, nom, windu = windu, windv = windv,
                                    vars = c('t2m_ano', 'relative_humidity_ano', 'surfacepressure_ano', 'ssrd_ano', 'windu', 'windv', 'wd', 'ws'),
                                    varnames = c("Anomalies de température_a_2m", "Anomalies de humidité_relative", "Anomalies de Surface_pressure", "Anomalies de Solar_surface_radiation_downwards", 'vent_u', 'vent_v', 'wind dir', 'wind speed'),
                                    savefig = TRUE) {
  
  # Boxplots
  for (i in 1:length(vars)) {
    plot_box <- ggplot(data, aes(x = !!sym(clcolname), y = !!sym(vars[i]), fill = as.factor(!!sym(clcolname)))) +
      geom_boxplot() +
      labs(title = paste(varnames[i], "par", clcolname), 
           x = clcolname, 
           y = varnames[i]) +
      theme_minimal() +
      scale_fill_viridis_d()
    
    # Afficher le plot à l'écran
    print(plot_box)
    
    # Sauvegarder le plot si savefig est TRUE
    if (savefig) {
      ggsave(file.path(figpath, sub_dir, paste("boxplot_ano_", varnames[i], "_clustering_", nom, ".png", sep = '')), 
             width = 10, height = 6, bg = "white")
    }
  }
  
  # Wind rose
  plot_rose <- ggplot(data, aes(x = !!sym("wd"), y = !!sym("ws"), color = as.factor(!!sym(clcolname)))) +
    geom_point() +
    coord_polar(start = 0) +  
    scale_x_continuous(limits = c(0, 360), breaks = seq(0, 360, by = 45), labels = c("N", "NE", "E", "SE", "S", "SO", "O", "NO", "N")) +
    labs(x = "Direction", y = "Vitesse du vent", color = "Cluster") +
    theme_minimal() +
    facet_wrap(as.formula(paste("~", clcolname))) +
    scale_color_viridis_d()
  
  # Afficher le wind rose à l'écran
  print(plot_rose)
  
  # Sauvegarder le wind rose si savefig est TRUE
  if (savefig) {
    ggsave(file.path(figpath, sub_dir, paste(nom, "_rose_par_cluster.png", sep = '')), 
           width = 10, height = 6, bg = "white")
  }
  cluster_count <- table(data[[clcolname]])

  print(cluster_count)
}

```

test de la fonction avec les counts

```{r}
#' Plot clustering results. Attention, figpath doit etre défini dans l'environnement global.
#' 
#' @param data Data frame containing the data
#' @param clcolname Name of the column containing the cluster number
#' @param sub_dir Subdirectory where to save the plots
#' @param nom Name of the clustering method
#' @param windu Name of the column containing the u component of the wind
#' @param windv Name of the column containing the v component of the wind
#' @param vars Names of the columns containing the variables to plot
#' @param varnames Names of the variables to plot
#' @param savefig Logical indicating whether to save the plots
#' 
#' @return NULL
#' 
#' @example plot_clustering_results(mean_dayanddn, 'gmm_cluster', 'GMMboxplots_roses', 'GMM')
plot_clustering_results <- function(data, clcolname, sub_dir, nom, windu = windu, windv = windv,
                                    vars = c('t2m_ano', 'relative_humidity_ano', 'surfacepressure_ano', 'ssrd_ano', 'windu', 'windv', 'wd', 'ws', 'totalprecipitation'),
                                    varnames = c("Anomalies de température_a_2m", "Anomalies de humidité_relative", "Anomalies de Surface_pressure", "Anomalies de Solar_surface_radiation_downwards", 'vent_u', 'vent_v', 'wind dir', 'wind speed', 'Précipitations totales'),
                                    savefig = TRUE) {
  
  # Boxplots
  cluster_count <- as.data.frame(table(data[[clcolname]]))
names(cluster_count) <- c("cluster", "count")
cluster_count$label <- paste0("Cluster ", cluster_count$cluster, "\n(N=", cluster_count$count, ")")
data$cluster_label <- factor(data[[clcolname]], 
                             levels = cluster_count$cluster, 
                             labels = cluster_count$label)
  for (i in 1:length(vars)) {
    plot_box <- ggplot(data, aes(x = cluster_label, y = !!sym(vars[i]), fill = as.factor(!!sym(clcolname)))) +
      geom_boxplot() +
      labs(title = paste(varnames[i], "par", clcolname), 
           x = clcolname, 
           y = varnames[i],
           fill = "Cluster") +
      theme_minimal() +
      scale_fill_viridis_d()
    
    # Afficher le plot à l'écran
    print(plot_box)
    
    # Sauvegarder le plot si savefig est TRUE
    if (savefig) {
      ggsave(file.path(figpath, sub_dir, paste("boxplot_ano_", varnames[i], "_clustering_", nom, ".png", sep = '')), 
             width = 10, height = 6, bg = "white")
    }
  }
  
  # Wind rose
  plot_rose <- ggplot(data, aes(x = !!sym("wd"), y = !!sym("ws"), color = as.factor(!!sym(clcolname)))) +
    geom_point() +
    coord_polar(start = 0) +  
    scale_x_continuous(limits = c(0, 360), breaks = seq(0, 360, by = 45), labels = c("N", "NE", "E", "SE", "S", "SO", "O", "NO", "N")) +
    labs(x = "Direction", y = "Vitesse du vent", color = "Cluster") +
    theme_minimal() +
    facet_wrap(as.formula(paste("~", clcolname))) +
    scale_color_viridis_d()
  
  # Afficher le wind rose à l'écran
  print(plot_rose)
  
  # Sauvegarder le wind rose si savefig est TRUE
  if (savefig) {
    ggsave(file.path(figpath, sub_dir, paste(nom, "_rose_par_cluster.png", sep = '')), 
           width = 10, height = 6, bg = "white")
  }
  cluster_count <- table(data[[clcolname]])

  print(cluster_count)
}

```

## Préparation des données pour le clustering

### Centrer réduire

```{r}
## Préparation des données
data_ch_unscaled <- data.frame(
                      date=mean_dayanddn$date,
                      windu = mean_dayanddn$windu,
                      windv = mean_dayanddn$windv,
                      t2m_ano = mean_dayanddn$t2m_ano,
                      surfacepressure_ano = mean_dayanddn$surfacepressure_ano,
                      log10tp = mean_dayanddn$log10tp,
                      #totalprecipitation = mean_dayanddn$totalprecipitation, # ajouter une ACP et log ? pour l'inclure
                      
                      relative_humidity_ano = mean_dayanddn$relative_humidity_ano,
                      ssrd_ano = mean_dayanddn$ssrd_ano
                      )

# Centrer et réduire les données sauf la colonne date
data_ch <- data.frame(data_ch_unscaled %>% select(-date) %>% scale(center = TRUE, scale = TRUE))

# Remettre la date
data_ch$date <- data_ch_unscaled$date
```

### ACP

```{r}
# ACP
data_ch_acp <- data.frame(data_ch_unscaled %>% select(-date))
acp <- prcomp(data_ch_acp, scale = TRUE, center = TRUE)
summary(acp)
plot(acp)

data_acp <- data.frame(acp$x[, 1:5])
data_acp$date <- data_ch_unscaled$date

#dataset acp pondéré par sqrt variance exmpliquée
pond_acp <- data.frame(acp$x[, 1:5] * sqrt(acp$sdev[1:5]))
pond_acp$date <- data_ch_unscaled$date
```

```{r}
data_long <- data_acp %>%
  filter(year(date) == 2018) %>%
  pivot_longer(cols = c(PC1, PC2, PC3), names_to = "composante", values_to = "valeur")

# Tracer les 3 courbes
ggplot(data_long, aes(x = date, y = valeur, color = composante)) +
  geom_line() +
  theme_minimal() +
  labs(title = "Composantes principales",
       x = "Date",
       y = "Valeur",
       color = "Composante")
rm(data_long)

if (savefig) {
    ggsave(file.path(figpath, 'ACP', "timeseriesPCA.png"),
           width = 10, height = 6, bg = "white")
}
```

### Daynight et ACP

```{r}
## Préparation des données
daynight_unscaled <- data.frame(
                      date=mean_dayanddn$date,
                      windu_day = mean_dayanddn$windu_day,
                      windu_night = mean_dayanddn$windu_night,
                      windv_day = mean_dayanddn$windv_day,
                      windv_night = mean_dayanddn$windv_night,
                      t2m_ano_day = mean_dayanddn$t2m_ano_day,
                      t2m_ano_night = mean_dayanddn$t2m_ano_night,
                      surfacepressure_ano_day = mean_dayanddn$surfacepressure_ano_day,
                      surfacepressure_ano_night = mean_dayanddn$surfacepressure_ano_night,
                      #totalprecipitation = mean_dayanddn$totalprecipitation, # ajouter une ACP et log ? pour l'inclure
                      relative_humidity_ano_day = mean_dayanddn$relative_humidity_ano_day,
                      relative_humidity_ano_night = mean_dayanddn$relative_humidity_ano_night,
                      ssrd_ano_day = mean_dayanddn$ssrd_ano_day,
                      ssrd_ano_night = mean_dayanddn$ssrd_ano_night
                      )

# Centrer et réduire les données sauf la colonne date
daynight_scaled <- data.frame(daynight_unscaled %>% select(-date) %>% scale(center = TRUE, scale = TRUE))

# Remettre la date
daynight_scaled$date <- daynight_unscaled$date
daynight_scaled <- na.omit(daynight_scaled)
daynight_unscaled <- na.omit(daynight_unscaled)

# ACP
daynight_acp <- data.frame(daynight_unscaled %>% select(-date))
acp <- prcomp(daynight_acp, scale = TRUE, center = TRUE)
summary(acp)
plot(acp)

daynight_acp <- data.frame(acp$x[, 1:5])
daynight_acp$date <- daynight_unscaled$date
```

## Par liaison complète sans ACP

```{r}
## Clustering
distance_mat <- dist(data_ch,"euclidian")
hc <- hclust(distance_mat)

# Plot les distances auxquelles sont aggrégés les clusters
height_data <- data.frame(
  Iteration = 1:length(hc$height),  # Les itérations
  Hauteur = hc$height                # Les hauteurs des clusters à chaque itération
)
ggplot(height_data, aes(x = Iteration, y = Hauteur)) +
  geom_line(color = "darkslateblue") +  # Trace la ligne
  labs(title = "Distance d'aggrégation", x = "Itération", y = "Hauteur") +
  theme_minimal()

if (savefig) {
  ggsave(file.path(figpath, "dendrogrammes","dist_complete_CAH_without_PCA.png"), width = 10, height = 6, bg = "white")
}

b<-cutree(hc, k = 6) # k le nombre de clusters souhaités

suppressPackageStartupMessages(library(dendextend))
avg_dend_obj1 <- as.dendrogram(hc)
ordered_clusters <- b[order.dendrogram(avg_dend_obj1)]

# Colorier les branches du dendrogramme selon les groupes formés par cutree
avg_col_dend1 <- color_branches(avg_dend_obj1, clusters = ordered_clusters)
#suppress labels
avg_col_dend1 <- set_labels(avg_col_dend1, k = 6, h = 20, labels = NA)
#avg_col_dend1 <- color_branches(avg_dend_obj1, k=6, h = 35)
plot(avg_col_dend1, cex.axis = 3, xaxt = "n")

if (savefig) {
  png(file.path(figpath, "dendrogrammes", "complete_CAH_without_PCA.png"), width = 4000, height = 3000, res = 300)
  plot(avg_col_dend1, cex.axis = 3, xaxt = "n")
  dev.off()  
}
mean_dayanddn$cluster <- b
rm(b)
```

### Plots

```{r}
plot_clustering_results(mean_dayanddn, 'cluster', 'complete_CAH_without_PCA', 'completeCH_withoutPCA')
```

```{r}
ggplot(mean_dayanddn, aes(x = wd, y = ws, color = as.factor(saison))) +
    geom_point(size = 0.5) +
    coord_polar(start = 0) +  
    scale_x_continuous(limits = c(0, 360), breaks = seq(0, 360, by = 45), labels = c("N", "NE", "E", "SE", "S", "SO", "O", "NO", "N")) +
    labs(x = "Direction", y = "Vitesse du vent", color = "Saison") +
    theme_minimal() +
    scale_color_manual(values = saison_colors) +
    facet_wrap(~ cluster)

sub_dir = 'complete_CAH_without_PCA'

if (savefig) {
    ggsave(file.path(figpath, sub_dir, "roses_saison.png"),
           width = 10, height = 6, bg = "white")
}
```

## Complete CAH with ACP

```{r}
## Clustering
distance_mat2 <- dist(data_acp,"euclidian")
hc <- hclust(distance_mat2)

# Plot les distances auxquelles sont aggrégés les clusters
height_data <- data.frame(
  Iteration = 1:length(hc$height),  # Les itérations
  Hauteur = hc$height                # Les hauteurs des clusters à chaque itération
)
ggplot(height_data, aes(x = Iteration, y = Hauteur)) +
  geom_line(color = "darkslateblue") +  # Trace la ligne
  labs(title = "Distance d'aggrégation", x = "Itération", y = "Hauteur") +
  theme_minimal()

if (savefig) {
  ggsave(file.path(figpath, "dendrogrammes","dist_complete_CAH_with_PCA.png"), width = 10, height = 6, bg = "white")
}

b<-cutree(hc, k = 6) # k le nombre de clusters souhaités

suppressPackageStartupMessages(library(dendextend))
avg_dend_obj1 <- as.dendrogram(hc)
ordered_clusters <- b[order.dendrogram(avg_dend_obj1)]

# Colorier les branches du dendrogramme selon les groupes formés par cutree
avg_col_dend1 <- color_branches(avg_dend_obj1, clusters = ordered_clusters)
#suppress labels
avg_col_dend1 <- set_labels(avg_col_dend1, k = 6, h = 20, labels = NA)
#avg_col_dend1 <- color_branches(avg_dend_obj1, k=6, h = 35)
plot(avg_col_dend1, cex.axis = 3, xaxt = "n")

if (savefig) {
  png(file.path(figpath, "dendrogrammes","complete_CAH_with_PCA.png"), width = 4000, height = 3000, res = 300)
  plot(avg_col_dend1, cex.axis = 3, xaxt = "n")
  dev.off()  
}
mean_dayanddn$cluster_acp <- b
```

### Plots

```{r}
plot_clustering_results(mean_dayanddn, 'cluster_acp', 'complete_CAH_with_PCA', 'completeCH_with_PCA')
```

#### Par saison

```{r}
# Créer un histogramme pour chaque cluster montrant le nombre de jours par saison
ggplot(mean_dayanddn, aes(x = saison, fill = saison)) +
  geom_bar(stat = "count") +
  facet_grid(cluster_acp ~ ., scales = "free_y") +  # Facet par cluster, un plot par cluster
  scale_fill_manual(values = saison_colors) +
  labs(title = "Nombre de jours par saison par cluster", x = "Saison", y = "Nombre de jours") +
  theme_minimal()

if (savefig) {
  ggsave(file.path(figpath, "complete_CAH_with_PCA", "saison_cluster_acp.png"), width = 10, height = 6, bg = "white")
}
```

```{r}
ggplot(mean_dayanddn, aes(x = wd, y = ws, color = as.factor(saison))) +
    geom_point(size = 0.5) +
    coord_polar(start = 0) +  
    scale_x_continuous(limits = c(0, 360), breaks = seq(0, 360, by = 45), labels = c("N", "NE", "E", "SE", "S", "SO", "O", "NO", "N")) +
    labs(x = "Direction", y = "Vitesse du vent", color = "Saison") +
    theme_minimal() +
    scale_color_manual(values = saison_colors) +
    facet_wrap(~ cluster_acp)

sub_dir = 'saison'

if (savefig) {
    ggsave(file.path(figpath, sub_dir, "acp_complete.png"),
           width = 10, height = 6, bg = "white")
}

```

## Clustering avec liaison moyenne

```{r}
## Clustering
distance_mat2 <- dist(data_acp,"euclidian")
hc <- hclust(distance_mat2, method = 'average')

# Plot les distances auxquelles sont aggrégés les clusters
height_data <- data.frame(
  Iteration = 1:length(hc$height),  # Les itérations
  Hauteur = hc$height                # Les hauteurs des clusters à chaque itération
)
ggplot(height_data, aes(x = Iteration, y = Hauteur)) +
 geom_line(color = "darkslateblue") +  # Trace la ligne
  labs(title = "Distance d'aggrégation", x = "Itération", y = "Hauteur") +
  theme_minimal()
 
if (savefig) {
  ggsave(file.path(figpath, "dendrogrammes","dist_average_CAH_with_PCA.png"), width = 10, height = 6, bg = "white")
}

b<-cutree(hc, k = 25) # k le nombre de clusters souhaités

suppressPackageStartupMessages(library(dendextend))
avg_dend_obj1 <- as.dendrogram(hc)
ordered_clusters <- b[order.dendrogram(avg_dend_obj1)]

# Colorier les branches du dendrogramme selon les groupes formés par cutree
avg_col_dend1 <- color_branches(avg_dend_obj1, clusters = ordered_clusters)
#suppress labels
avg_col_dend1 <- set_labels(avg_col_dend1, k = 25, h = 30, labels = NA)
#avg_col_dend1 <- color_branches(avg_dend_obj1, k=6, h = 35)
plot(avg_col_dend1, cex.axis = 3, xaxt = "n")

if (savefig) {
  png(file.path(figpath, "dendrogrammes","average_CAH_with_PCA.png"), width = 4000, height = 3000, res = 300)
  plot(avg_col_dend1, cex.axis = 3, xaxt = "n")
  dev.off()  
}
mean_dayanddn$clusteravg_acp <- b
```

```{r}
cluster_counts3 <- table(mean_dayanddn$clusteravg_acp)
print(cluster_counts3)

# on crée une nouvelle colonne pour récup juste les clusters où y a plus de 10 counts
mean_dayanddn$cl_avg_acp <- mean_dayanddn$clusteravg_acp
mean_dayanddn$cl_avg_acp[mean_dayanddn$clusteravg_acp %in% names(table(mean_dayanddn$clusteravg_acp)[table(mean_dayanddn$clusteravg_acp) < 10])] <- NaN

cluster_counts4 <- table(mean_dayanddn$cl_avg_acp)

print(cluster_counts4)


```

```{r}
plot_clustering_results(mean_dayanddn, 'cl_avg_acp', 'average_CAH_with_PCA', 'average_CAH_with_PCA')
```

```{r}
ggplot(mean_dayanddn, aes(x = wd, y = ws, color = as.factor(saison))) +
    geom_point(size = 0.5) +
    coord_polar(start = 0) +  
    scale_x_continuous(limits = c(0, 360), breaks = seq(0, 360, by = 45), labels = c("N", "NE", "E", "SE", "S", "SO", "O", "NO", "N")) +
    labs(x = "Direction", y = "Vitesse du vent", color = "Saison") +
    theme_minimal() +
    scale_color_manual(values = saison_colors) +
    facet_wrap(~ cl_avg_acp)

sub_dir = 'average_CAH_with_PCA'

if (savefig) {
    ggsave(file.path(figpath, sub_dir, "roses_saison.png"),
           width = 10, height = 6, bg = "white")
}
```

## Clustering kmeans

```{r}
data_kmeans <- data.frame(data_acp %>% select(-date))

kmeans_result <- kmeans(data_kmeans, centers = 8, iter.max = 180, nstart = 10)

mean_dayanddn$kmean_cluster <- as.factor(kmeans_result$cluster)
```

```{r}
plot_clustering_results(mean_dayanddn, 'kmean_cluster', 'Kmeans', 'KMeans')
```

```{r}
ggplot(mean_dayanddn, aes(x = wd, y = ws, color = as.factor(saison))) +
    geom_point(size = 0.5) +
    coord_polar(start = 0) +  
    scale_x_continuous(limits = c(0, 360), breaks = seq(0, 360, by = 45), labels = c("N", "NE", "E", "SE", "S", "SO", "O", "NO", "N")) +
    labs(x = "Direction", y = "Vitesse du vent", color = "Saison") +
    theme_minimal() +
    scale_color_manual(values = saison_colors) +
    facet_wrap(~ kmean_cluster)

sub_dir = 'Kmeans'

if (savefig) {
    ggsave(file.path(figpath, sub_dir, "rose_saisons.png"),
           width = 10, height = 6, bg = "white")
}
```

```{r}
pond_kmm <- data.frame(data_acp %>% select(-date))
pond_kmmresult <- kmeans(pond_kmm, centers = 8, iter.max = 180, nstart = 10)

mean_dayanddn$pond_kmm_cl <- as.factor(pond_kmmresult$cluster)

plot_clustering_results(mean_dayanddn, 'pond_kmm_cl', 'Kmeans', 'Kmeans')
```

## Clustering GMM

```{r}
gmm <- Mclust(data_kmeans)
summary(gmm)
#plot(gmm)
mean_dayanddn$gmm_cluster <- gmm$classification
```

```{r}
plot_clustering_results(mean_dayanddn, 'gmm_cluster', 'GMM', 'GMM')
```

```{r}
ggplot(mean_dayanddn, aes(x = wd, y = ws, color = as.factor(saison))) +
    geom_point(size = 0.5) +
    coord_polar(start = 0) +  
    scale_x_continuous(limits = c(0, 360), breaks = seq(0, 360, by = 45), labels = c("N", "NE", "E", "SE", "S", "SO", "O", "NO", "N")) +
    labs(x = "Direction", y = "Vitesse du vent", color = "Saison") +
    theme_minimal() +
    scale_color_manual(values = saison_colors) +
    facet_wrap(~ gmm_cluster)

sub_dir = 'GMM'

if (savefig) {
    ggsave(file.path(figpath, sub_dir, "rose_saisons.png"),
           width = 10, height = 6, bg = "white")
}
```

# En utilisant les moyennes pour le jour et la nuit

```{r}
dist_ddnacp <- dist(daynight_acp,"euclidian")
hc <- hclust(dist_ddnacp)

# Plot les distances auxquelles sont aggrégés les clusters
height_data <- data.frame(
  Iteration = 1:length(hc$height),  # Les itérations
  Hauteur = hc$height                # Les hauteurs des clusters à chaque itération
)
ggplot(height_data, aes(x = Iteration, y = Hauteur)) +
  geom_line(color = "darkslateblue") +  # Trace la ligne
  labs(title = "Distance d'aggrégation", x = "Itération", y = "Hauteur") +
  theme_minimal()

if (savefig) {
  ggsave(file.path(figpath, "dendrogrammes", "dist_complete_CAH_with_PCA_daynight.png"), width = 10, height = 6, bg = "white")
}

b<-cutree(hc, k = 6) # k le nombre de clusters souhaités

avg_dend_obj1 <- as.dendrogram(hc)
ordered_clusters <- b[order.dendrogram(avg_dend_obj1)]

# Colorier les branches du dendrogramme selon les groupes formés par cutree
avg_col_dend1 <- color_branches(avg_dend_obj1, clusters = ordered_clusters)
#suppress labels
avg_col_dend1 <- set_labels(avg_col_dend1, k = 6, h = 20, labels = NA)
#avg_col_dend1 <- color_branches(avg_dend_obj1, k=6, h = 35)
plot(avg_col_dend1, cex.axis = 3, xaxt = "n")

if (savefig) {
  png(file.path(figpath, "dendrogrammes", "complete_CAH_with_PCA_daynight.png"), width = 4000, height = 3000, res = 300)
  plot(avg_col_dend1, cex.axis = 3, xaxt = "n")
  dev.off()  
}
mean_dayanddn <- na.omit(mean_dayanddn)
mean_dayanddn$daynight_acp <- b
rm(b)
```


